臺灣高等法院刑事判決　　　　　　　　 94年度上訴字第735號
上　訴　人
即　被　告　乙○○
　　　　　　　　　　號
上　訴　人　　　　　指定送達代收人　李紹生律師
即　被　告　丙○○
　　　　　　　　　　號
上列上訴人因偽證等案件，不服臺灣桃園地方法院93年度訴字第
1312號，中華民國93年12月28日第一審判決（起訴案號：臺灣桃
園地方法院檢察署93年度偵字第10943號），提起上訴，本院判
決如下：
    主  文
上訴駁回。
    事  實
一、乙○○有詐欺、違反動產擔保交易法等前科（不構成累犯）
    ，其與丁○（原名鄭淑玲）原係夫妻關係，於七十九年五月
    十一日離婚，二人所生之女符寶元（七十九年十一月四日生
    ）則由乙○○監護。乙○○因濟濟狀況不佳，無力扶養符寶
    元，遂於九十一年九月九日二十時許，偕其養子丙○○與符
    寶元一同至其與丁○均相識之友人甲○○在臺中市○○街五
    十五號所經營之古董店，向甲○○求助擬將符寶元交由丁○
    監護，並撥打電話告知丁○願將符寶元交由丁○監護之事，
    乙○○乃依丁○要求，當場書寫監護權讓渡同意書交予甲○○後，將符寶元留在店內即與丙○○先行離去。丁○接獲通
    知自桃園搭車南下，於翌（十）日凌晨二時許抵達甲○○店
    內，偕同符寶元搭乘阿囉哈客運返回桃園。途中，丁○接到
    乙○○來電稱尚有部分符寶元的物品待交付，欲與之見面，
    丁○即告知乙○○其母女二人將搭乘阿囉哈客運返回桃園，
    乃相約在南崁交流道附近之阿囉哈客運站見面。嗣丁○、符
    寶元、乙○○及丙○○等人在該客運站見面，乙○○將符寶
    元之個人物品交付丁○，並囑咐丁○妥善照顧符寶元，即與
    丙○○離去。
二、嗣乙○○因心生後悔，欲將符寶元帶回，遭丁○反對。乙○○明知甲○○於九十一年九月九日在上開古董店內，並未以
    武士刀架在丙○○脖子上，亦未以手槍對其比劃，脅迫其簽
    寫符寶元之監護權讓渡同意書，竟基於意圖使丁○及甲○○
    受刑事處分之犯意，於九十二年十月三日上午十一時四十分
    許，至臺灣桃園地方法院檢察署以言詞申告，虛偽捏造「丁○教唆甲○○在臺中市甲○○經營之古董店內，由甲○○以
    武士刀架在丙○○脖子上，並以手槍對乙○○比劃，脅迫乙○○簽寫符寶元之監護權讓渡書予丁○，乙○○因心生畏懼
    而簽下讓渡書」等不實事項，誣告丁○及甲○○涉犯妨害自
    （強制）罪嫌，案經前述檢察署檢察官以九十二年度偵字第
    一八九一○號案件偵辦。
三、丙○○明知甲○○並無於上開時、地，對乙○○為其所告訴
    之前開行為，竟於九十三年二月三日檢察官偵查中，以證人
    身分虛偽證稱「甲○○有於乙○○指訴之時、地，持武士刀
    架在伊脖子上，且持槍把玩以脅迫乙○○簽立符寶元之監護
    權讓渡書」等不實事項，嗣於該署檢察官在同年二月十三日
    再以證人身分傳喚丙○○到庭作證，當庭告知證人義務及偽
    證之處罰，且命其具結後，丙○○仍基於偽證之犯意，於檢
    察官當庭朗讀同年二月三日之訊問筆錄內容，並詢問丙○○
    對其在該次偵查庭所證述之情節是否均實在，仍虛偽證稱：
    「均實在」等語，對於甲○○是否有乙○○指訴之上開犯行
    有重要關係之事項，為虛偽陳述，而影響檢察機關偵查案件
    之正確性。
四、嗣經該管檢察官偵查後，認丁○及甲○○犯罪嫌疑不足，於
    九十三年二月十六日為不起訴處分。案經丁○訴由臺灣桃園
    地方法院檢察署檢察官偵查起訴。
    理  由
一、上訴人即被告乙○○坦承有於上開時地，以如事實欄第二項
    所載之丁○教唆甲○○，由甲○○在其古董店內，持武士刀
    架在丙○○脖子上，並以槍枝對其比劃，脅迫其簽寫監護權
    讓渡書等情，以言詞向該管檢察官申告丁○及甲○○涉犯妨
    害自罪嫌之事實不諱；上訴人即被告丙○○亦坦承有於前揭
    時地，在檢察官偵查中為如事實欄第三項所載之證詞並具結
    等情屬實。並有九十二年十月三日、九十三年二月三日及二
    月二十三日訊問筆錄三份暨證人結文一紙可按（見發查字第
    五八0號卷第三、四頁；偵字第一八九一0號卷第九二至九四
    頁、第一0二、一0五頁），並經本院播聽勘驗九十三年二月
    二十三日訊問筆錄錄音帶，確認檢察官當庭朗讀九十三年二
    月三日筆錄內容無訛（見本院卷第三九頁）。惟被告二人分
    別否認有誣告、偽證之犯行，於原審均辯稱：甲○○於九十
    一年九月九日二十時許，在其臺中市○○街五十五號古董店
    內，確實有以武士刀架在丙○○脖子上，並以手槍對乙○○
    比劃，脅迫乙○○簽寫符寶元之監護權讓渡書給丁○云云。
    乙○○在本院另辯稱：伊並未與鄭請相約在阿羅哈客運站見
    面，是伊正巧在該客運站看到符寶元，伊即要將符寶元帶走
    ，並告訴丁○說是夏文弘用強迫手段逼伊寫讓渡同意書云云
    。
二、惟查，右開事實欄第一項所載被告乙○○因經濟因素，無力
    扶養其與丁○所生之女符寶元，乃於前揭時地，偕同其養子
    即被告丙○○帶同符寶元一起南下台中求助於經營古董店之
    甲○○，擬將符寶元交由丁○監護，甲○○並無以武士刀架
    在丙○○脖子上，亦未以手槍對乙○○比劃，脅迫乙○○簽
    寫符寶元之監護權讓渡同意書等情，此據：
（一）證人符寶元於偵查中證稱：當天係伊父親乙○○帶伊及丙○○至甲○○之古董店裡，乙○○跟甲○○說他有官司，
      可能會坐牢，要把伊交給伊母親丁○帶，甲○○本來說要
      找別人帶，但乙○○堅持要給丁○帶，後來乙○○打電話
      給丁○，要她來接伊，乙○○有寫一張讓渡書，後來乙○○與丙○○即先離開。甲○○帶伊去吃東西，伊母親在凌
      晨二時左右來接她。當天伊並未看見甲○○有拿武士刀架
      在符奕樊脖子上，也沒有看見他有拿手槍對乙○○比劃等
      語（見偵字第一八九一0號卷第七十、七一頁）。
（二）證人即九十一年九月九日二十時許，亦在上開古董店內之
      阮銘凱於偵查中證稱：當天係乙○○帶符寶元至甲○○店
      裡，說他生活困苦，希望把符寶元交給丁○，也希望甲○○幫忙他的經濟環境，甲○○要乙○○跟丁○聯絡，聯絡
      好後，乙○○寫好讓渡書就先離開，丁○再從桃園趕到臺
      中，就把該張讓渡書及符寶元帶回。簽寫讓渡書時甲○○
      並未以武士刀架在符奕樊脖子上，亦未拿手槍對乙○○比
      劃。過二天甲○○還委託伊寄錢給乙○○等語（見偵字第
      一八九一0號卷第六七、六八、六九頁）。
三、經核現場證人符寶元、阮銘凱所證述之上情，與丁○、甲○○於被訴妨害自由一案所為之陳述一致，並據證人丁○於本
    院證稱：「九十一年九月九日乙○○打電話給我，他說符寶
    元要我帶回去，因為他官司纏身，身上沒有錢，：：。我說
    如果要我帶，我希望寫一張單子，他就寫一張讓渡書，我連
    夜趕下去到台中時已經兩點多。」等語（見本院卷第三八頁
    ），互核相符，並有被告乙○○所書寫之監護權讓度書、證
    人阮銘凱於九十一年九月十一日匯款新臺幣一萬元予被告乙○○之彰化商業銀行存款憑條影本可證（見同上偵查卷第八
    頁、第七七頁）。而被告乙○○經他人對其提出詐欺等告訴
    ，經臺灣臺北地方法院檢察署於九十一年八月八日分案九十
    一年度偵字第一五六一八號案件偵辦（後併入九十二年偵續
    字第六二七號案件），此為被告乙○○所不爭執，並有本院
    被告全國前案紀錄表可徵（見本院卷第二二、十一頁），核
    與證人丁○、符寶元上開證陳稱被告乙○○係因官司纏身，
    經濟狀況不佳，亦屬吻合。依被告丙○○在甲○○等人被訴
    妨害自由一案，以證人
    文泓泡茶聊天，二人見面後，互相切磋有關紫微斗數的命盤
    等語（見同上偵查卷第九三、一0三頁），尤足印證甲○○
    並無使用強制力壓逼被告乙○○書寫前述監護讓渡書，被告
    乙○○係自願將符寶元交由丁○監護等情不虛。又被告乙○○告訴甲○○、丁○二人妨害自由一案，亦經檢察官以罪嫌
    不足為不起訴處分，有臺灣桃園地方法院檢察署九十二年度
    偵字第一八九一0號不起訴處分書足佐（見同上偵查卷第一0
    八至一一0頁）。
四、證人符寶元於偵查中復證稱：當天伊與媽媽丁○坐車回桃園
    時，伊父親乙○○有一起跟到桃園，叫伊聽媽媽的話等語（
    見同上偵查卷第七二頁）。被告乙○○亦供稱：因為符寶元
    有東西放在伊車上，所以伊有到桃園之阿囉哈客運站去找丁○，把東西拿給她等語（見原審卷第一一四頁）。被告丙○○於原審並供承：當天伊與乙○○離開甲○○的古董店後，
    有打手機聯絡上丁○，她說要搭阿囉哈客運回桃園，我們提
    議要見面，丁○說好，就約在南崁交流道阿囉哈客運站碰面
    ，後來是丁○她們先到，我們叫她等一下，等我們到了後就
    把東西交給符寶元，乙○○並叫丁○好好照顧符寶元，然後
    我們就離開了等語（見原審卷第九一頁）。證人丁○於本院
    亦證稱：是乙○○打電話來說要見面，就約在南崁交流道阿
    羅哈客運站，見面後乙○○還上車將包裹拿給符寶元，叮嚀
    符寶元要乖乖聽媽媽的話，當時乙○○並未提到他是被迫簽
    監護權讓渡書，也沒有說要將符寶元帶走等語（見本院卷第
    三七頁）。依此情形，足見被告乙○○在本院所辯上情，並
    非實情。況如被告乙○○、丙○○在上址古董店內確有遭甲○○持武士刀及手槍恐嚇，以致被告乙○○迫不得已始當場
    簽寫監護權讓渡書，並將符寶元留在店內之情事，則在告訴
    人丁○從桃園南下臺中接走符寶元再返回桃園之期間，被告
    等二人本有相當充裕之時間可立即報警處理，但卻捨此而不
    為，已見其所稱遭脅迫一情有所不實。又若告訴人丁○確有
    教唆甲○○以前開行為脅迫被告乙○○書立監護權讓渡書，
    並在違反被告乙○○意願之情形下將符寶元帶走，衡情告訴
    人丁○在偕同符寶元自臺中返回桃園途中，對被告乙○○、
    丙○○已避之猶恐不及，焉有在被告等撥打電話與其聯絡時
    ，反而向被告等透露渠等行蹤，並相約在客運站見面之理？
    凡此，均足證被告所辯其係被迫簽寫監護權讓渡書始將符寶
    元留在台中交給丁○云云，實不足採信。被告乙○○、丙○○各係以其自己親歷之經過，被告乙○○捏詞虛構而為申告
    ，其有使丁○、甲○○受刑事處分之意思甚明；被告丙○○
    就甲○○有無以如事實欄第三項所載方式逼迫被告乙○○書
    寫監護權讓渡書一事所為陳述內容之真偽，足以影響檢察官
    之起訴或不起訴處分之結果，自屬於案情有重要關係之事項
    ，其在檢察官偵查中，明知不實而故為虛偽之陳述，自應負
    偽證罪責。事證明確，被告等之上開犯行，均堪認定。
五、核被告乙○○所為，係犯刑法第一百六十九條第一項之誣告
    罪；被告丙○○所為，則係犯同法第一百六十八條之偽證罪
    。按誣告為妨害國家審判權之犯罪，誣告人者雖有使人受刑
    事或懲戒處分之故意，但衹能就其誘起審判之原因令負罪責
    ，故被告乙○○雖以一告訴行為同時誣告丁○與甲○○，仍
    衹成立一誣告罪。原審適用上開規定，並審酌被告乙○○虛
    偽捏造不實事項而為申告，不惟使國家司法權妄為開始，且
    使丁○、甲○○受有名譽上之損害；被告丙○○對於案情有
    重要關係之事項於偵查中虛偽陳述，有使偵查機關發生錯誤
    之危險性，渠等犯後均否認犯行之態度及被告丙○○並無不
    法前科等一切情狀，分別量處被告乙○○有期徒刑七月；被
    告丙○○有期徒刑六月。及說明：被告丙○○前未曾受有期
    徒刑以上刑之宣告，有本院被告全國前案紀錄表可稽，其經
    此罪刑宣告之教訓，當知所警惕，應無再犯之虞，因認前開
    對其宣告之刑，以暫不執行為適當，併予宣告緩刑三年之理
    由。經核認事用法均無違誤，量刑亦稱允當。被告等上訴意
    旨，仍執前詞，否認犯罪，為無理由，應予駁回。
據上論斷，應依刑事訴訟法第三百六十八條，判決如主文。
本案經檢察官呂丁旺到庭執行職務。
中　　華　　民　　國　　94　　年　　5 　　月　　6 　　日
　　　　　　　　　刑事第二十一庭審判長法　官  溫耀源
　　　　　　　　　　　　　　　　　　  法　官  邱同印
　　　　　　　　　　　　　　　　　　  法　官  吳  燦
以上正本證明與原本無異。
如不服本判決，應於收受送達後十日內向本院提出上訴書狀，其
未敘述上訴之理由者並得於提起上訴後十日內向本院補提理由書
（均須按他造當事人之人數附繕本）。
          　　　　　　　　　　　　　　書記官  陳靜姿
中　　華　　民　　國　　94　　年　　5 　　月　　6 　　日
附錄：本案論罪科刑法條全文
刑法第一百六十八條：
於執行審判職務之公署審判時或於檢查官偵查時，證人、鑑定人
、通譯於案情有重要關係之事項，供前或供後具結，而為虛偽陳
述者，處七年以下有期徒刑。
刑法第一百六十九條第一項：
意圖他人受刑事或懲戒處分，向該管公務員誣告者，處七年以下
有期徒刑。
